【裁判字號】    98,易,908
【裁判日期】    990308
【裁判案由】    恐嚇取財等
【裁判全文】
臺灣彰化地方法院刑事判決               98年度易字第908號
公  訴  人  臺灣彰化地方法院檢察署檢察官
被      告  甲○○
選任辯護人  陳隆    律師
            蕭智元  律師
被      告  戊○○
      原名陳呈忠）男  38歲.
上列被告等因恐嚇取財等案件，經檢察官提起公訴（98年度偵字
第3967、6294號），本院判決如下：
    主  文
甲○○犯恐嚇危害安全罪，處有期徒刑月，如易科罰金，以新
臺幣壹仟元折算壹日。
戊○○犯恐嚇取財未遂罪，累犯，處有期徒刑伍月，如易科罰金
，以新臺幣壹仟元折算壹日。
甲○○其餘被訴部分無罪。
    犯罪事實
一、戊○○前因公共危險案件，經臺灣臺中地方法院於民國97年
    7 月17日，以97年度沙交簡字第675 號判處有期徒刑4 月確
    定，於98年2 月15日縮刑期滿執行完畢。
二、甲○○係彰化縣彰化市○○路150 號「小娘娘護膚店」編號
    13號按摩美容師，因與乙○○及其妻丙○○三人，在乙○○
    、丙○○婚前有感情糾紛，竟基於恐嚇他人安全之犯意，接
    續於附表所示之時間，以0000000000號行動電話傳送如附表
    所示內容之簡訊至丙○○持用之0000000000號行動電話，而
    以上開加害於生命、身體之文字，致丙○○心生畏懼而危害
    於安全。
三、戊○○因受甲○○之委託代為向乙○○催討欠款，於98年3
    月10日下午4 時許，前往彰化縣秀水鄉○○街27之2 號乙○○所經營之北豐工業有限公司（下稱北豐公司）索討債務，
    因乙○○不在，明知在場之丙○○並無清償乙○○債務之義
    務，竟意圖為甲○○之不法所有，向丙○○恫稱：「這筆錢
    乙○○不處理，就是妳要負責，不然就讓公司不能經營，我
    才剛關出來，是殺人犯，妳去探聽一下，我住大肚，叫『阿
    忠』，不還錢就試試看」等語，致丙○○心生畏懼，嗣戊○○離去後，丙○○即報警處理而循線查獲，故未能得逞。
四、案經丙○○訴由彰化縣警察局鹿港分局報請臺灣彰化地方法
    院檢察署檢察官偵查起訴。
    理  由
甲、證據能力部分：
壹、按被告以外之人於審判外之言詞或書面陳述，除法律有規定
    者外，不得作為證據，刑事訴訟法第159 條第1 項定有明文
    。證人乙○○、丙○○於警詢中所為之陳述，均屬審判外之
    陳述，依首揭法條規定，原則上亦無證據能力。然被告以外
    之人於審判外之陳述，雖不符刑事訴訟法第159 條之1 至之
    4 之規定，而經當事人於審判程序同意作為證據，法院審酌
    該言詞陳述或書面陳述作成時之情況，認為適當者，亦得為
    證據。當事人、代理人或辯護人於法院調查證據時，知有第
    159 條第1 項不得為證據之情形，而未於言詞辯論終結前聲
    明異議者，視為有前項之同意，此刑事訴訟法第159 條之5
    亦定有明文。本件被告戊○○、甲○○及其辯護人於準備程
    序本院訊問時對證據能力亦不爭執，且至言詞辯論終結前，
    就前開證人等上開言詞陳述之證據能力亦未聲明異議。再前
    開證人等之陳述，亦未經被告2 人及辯護人主張有何非出於
    自由意志之情形，是本件認為容許渠等陳述之證據能力，亦
    無不當，應依刑事訴訟法第159 條之5 之規定，認前開2 位
    證人上開之證述具有證據能力。
貳、次按，被告以外之人於偵查中向檢察官所為陳述，除顯有不
    可信之情況者外，得為證據，刑事訴訟法第159 條之1 第2
    項定有明文。偵查中對被告以外之人（包括證人、鑑定人、
    告訴人、被害人及共同被告等）所為之偵查筆錄，或被告以
    外之人向檢察官所提之書面陳述，性質上均屬傳聞證據。惟
    現階段刑事訴訟法規定檢察官代表國家偵查犯罪、實施公訴
    ，依法其有訊問被告、證人及鑑定人之權，證人、鑑定人且
    須具結，而實務運作時，檢察官偵查中向被告以外之人所取
    得之陳述，原則上均能遵守法律規定，不致違法取供，其可
    信度極高，職是，被告以外之人前於偵查中已具結而為證述
    ，除反對該項供述得具有證據能力之一方，已釋明「顯有不
    可信之情況」之理由外，不宜以該證人未能於審判中接受他
    造之反對詰問為由，即遽指該證人於偵查中之陳述不具證據
    能力。本件證人乙○○、丙○○、丁○○及共同被告戊○○
    以證人身分於檢察官偵查中所為之陳述，被告2 人未曾提及
    檢察官在偵查時有不法取供之情形，亦未釋明上開證人等之
    供述有顯不可信之情況，依上說明，渠等於偵查中之證言自
    具有證據能力，合先敘明。
乙、有罪部分：
壹、被告甲○○部分：
一、訊據被告甲○○固坦承確有於附表所示之時間，以00000000
    00號行動電話傳送如附表所示內容之簡訊予丙○○持用之00
    00000000號行動電話等情，惟矢口否認有何恐嚇之犯行，辯
    稱：是丙○○先傳送簡訊騷擾伊，伊才回傳簡訊的，只是發
    洩，不是要恐嚇被害人云云。
二、經查：
  (一)被告甲○○確有傳送如附表所示內容簡訊之事實，業據證人
    即告訴人丙○○於檢察官偵查中及本院審理時證述綦詳，並
    有翻拍簡訊內容之照片附卷可稽（見警詢卷第8 至29頁），
    核與被告甲○○自白情節相符，堪信為真實。
  (二)被告甲○○雖以前揭情詞置辯，然按刑法第305 條之恐嚇罪
    ，係指單純以將來加害生命、身體、自由、名譽、財產之事
    ，恐嚇他人致生危害於安全者而言，最高法院93年度臺上字
    第3309號判決意旨足資參照。觀諸附表編號一、四所示之簡
    訊內容「傳簡訊你家不是都死光了，你家不是已用了人生最
    後的十六棟落水的房子《棺材》了嗎？怎樣還不夠用喔？…
    那…還要幾口才有夠…等你再傳…一通兩口棺材送你家嘍！
    」、「下次注意一下我不是說：我又多一台車B 他媽媽車號
    5230…我擔心姥姥一不小心死在四隻的狗過不去…就死翹翹
    ，一命嗚呼正好樂了我和我的親愛的邱哥哥，…還可拿一份
    你的遺產去享受」等語，自係分別以「棺材」之用語，影射
    告訴人有性命安危，及以暗喻告訴人會死於非命之事，而恐
    嚇告訴人之人身安全；附表編號二、三所示之簡訊內容「阿
    忠哥說：要不是你是女人，他會去找你打你耳光，今天要是
    妳站在他眼前他不會去管你是女、男他一定先打了再說」、
    「最好今起他就是你老公，不然你會變啞巴喔」等語，則以
    身體上之危害，致令告訴人心生恐懼；附表編號五所示之簡
    訊內容「兒子的將來，有你這樣的母親他還不知有沒有福消
    受，搞不好…，白髮還得擔心送黑髮…」等語，乃以告訴人
    之子之人身安危，恐嚇告訴人甚明；至附表編號五所示之簡
    訊內容「…給你們做成夫妻是要待價的」等語，亦為隱指倘
    告訴人確與乙○○結婚，要告訴人付出代價之意，即以告訴
    人自身之生命、身體之事，恐嚇其安全無疑。證人丙○○復
    於本院審理時，就見聞上開簡訊之內容，足生恐懼之情，均
    已證述明確（見本院卷第65頁、第66頁反面）；而被告甲○○於附表簡訊之內容中，並屢屢表達對丙○○、乙○○間感
    情之憤恨，極盡貶抑與侮辱告訴人之能事，初已難謂其處於
    心平氣和之狀態，其使用之文字、語句，所施予、加諸告訴
    人心理層面之壓力強度，自非空言抒發情緒堪以比擬，所辯
    實屬臨訟卸責之詞，委無足採。
  (三)被告甲○○固迭以遭受告訴人傳送簡訊之騷擾，始回傳簡訊
    等語抗辯，然此部分既不合於對現時不法侵害之排除，即無
    主張正當防衛之阻卻違法事由之餘地，縱告訴人所傳送之簡
    訊亦有恐嚇之內容者，乃其二人各自應該當恐嚇罪之構成要
    件之問題，仍無解於被告甲○○本件犯行之成立。
  (四)綜上所述，被告甲○○所辯均不足為信，其確有以加害生命
    、身體之事，恐嚇告訴人致生危害於安全，本案事證明確，
    被告甲○○上開犯行洵堪認定。
貳、被告戊○○部分：
一、訊據被告戊○○固坦承確有於上開時、地，受甲○○之委託
    ，前往北豐公司向乙○○催討債務等情，惟矢口否認有何恐
    嚇取財之犯行，辯稱：伊確實有去北豐公司找乙○○三次，
    前兩次沒有發生什麼事，第三次乙○○不在，伊沒有向施雅
    貞、丁○○說過恐嚇的話，也沒有要施雅貞負責清償乙○○
    所欠之債務云云。
二、經查：
  (一)按刑法上關於財產上之犯罪，所定意圖為自己或第三人不法
    所有之意思條件，即所稱之「不法所有意圖」，固指欠缺適
    法權源，仍圖將財產移入自己實力支配管領下，得為使用、
    收益或處分之情形而言，然該項「不法所有」云者，除係違
    反法律之強制或禁止規定者外；其移入自己實力支配管領之
    意圖，違反公共秩序或善良風俗，以及逾越通常一般之人得
    以容忍之程度者，亦包括在內，最高法院94年度臺上字第51
    94號判決意旨參照。本件被告2 人所指積欠被告甲○○所墊
    付消費款項之人為乙○○，業據其二人供陳明確，則施雅貞
    既非債務人，斯時與乙○○亦非夫妻關係（其二人係於98年
    3 月26日結婚），倘被告戊○○以恐嚇之方式，直接向無法
    律上義務之施雅貞要求償還系爭款項，揆諸首揭判決意旨，
    自有不法所有之意圖無疑；此與乙○○、被告甲○○之間是
    否果有債權債務關係，乃屬二事，合先敘明。
  (二)質之證人施雅貞、丁○○分別於本院審理時具結證稱：「（
    問：戊○○總共到北豐公司幾次？）三次。（問：你只有看
    過他兩次，為何知道他來三次？）我沒有看到的那次，是我
    先生及會計告訴我的。（問：你第二次看到戊○○時，有無
    跟戊○○交談？）有。（問：第二次見面時，你們交談內容
    如何？）他口氣很不好，一直要收這個時間錢，說如果不給
    的話，公司就不讓它經營下去；如果乙○○沒有錢，你有錢
    ，意思是要我幫乙○○還錢的意思；戊○○還有站起來，比
    出手槍的手勢，說稍微打聽一下，我叫阿忠，住大肚，我剛
    關出來，我是殺人犯。」等語、「（問：你是否有見過我？
    ）你來過我們公司總共三次，我總共看過你三次。（問：你
    看到我時，我們有沒有交談？）第一次見面時，你問我乙○○在嗎。第二次見面時，你是直接與我老闆交談，沒有與我
    交談。第三次見面時，你和我老闆娘交談，我有在場，但你
    沒有和我交談。（問：第三次，你有無聽到我與你老闆娘對
    話內容？）有，你說錢的事情如果沒有處理，就不要讓公司
    經營下去；還說我阿忠，住大肚，剛關出來，你可以去打聽
    一下。（問：老闆娘當時有無跟我說什麼話嗎？）她問你說
    這筆錢為何要找她收。其他都是你們在交談，我不需要去注
    意。（問：被告說他叫阿忠，住大肚，剛關出來等語，是對
    何人所述？）是對著我母親丙○○說。（問：你知道被告戊○○來公司是何意？）他是要來要債，是甲○○跟乙○○的
    債務。（問：他有無要跟丙○○要這筆債務的意思？）第三
    次他來公司的時候，有說乙○○如果不處理，就是丙○○要
    負責，不然就讓公司無法經營。（問：戊○○是否有要向你
    要這筆債的意思？）沒有。」等語（見本院卷第63頁反面、
    第64頁、第69頁），證人等就被告戊○○第三次前往北豐公
    司恐嚇施雅貞，並且要求施雅貞償還乙○○債務之情節，均
    互核相符，告訴人並已陳明當時很害怕之情，其等復無刻意
    誣陷被告戊○○，而自陷於偽證重罪之理，所述難謂有何不
    合情理之處，洵堪採信。足認被告戊○○於案發時，已明知
    乙○○並不在現場，而猶以丙○○為催討債務之對象，則丙○○何有償還欠款之義務？被告戊○○既非第一次前往北豐
    公司，其就債權人甲○○所指積欠消費款項之對象，又何有
    認識錯誤之理？倘被告戊○○僅係單純受友人之託，並無任
    何利益可圖，若找尋不著乙○○，大可逕行離去，何以需出
    言恫嚇？其並無任何法律上之權源，而以恐嚇方式要求債務
    人以外之第三人必須清償款項，實已具有不法所有之意圖，
    而該當恐嚇取財罪之構成要件，不言可喻。
  (三)此外，復有卷附照片為證，被告戊○○所辯均委無足採，本
    案事證明確，被告戊○○上開犯行洵堪認定。
、按刑法第305 條之罪，僅以受惡害之通知者心生畏懼而有不
    安全之感覺為已足，不以發生客觀上之危害為要件，最高法
    院27年4 月17日27年度決議(一)著有明文。次按，所謂恐嚇，
    凡一切言語、舉動足以使他人生畏懼心者，均包含在內，最
    高法院22年上字第1310號判例要旨足參；亦即刑法上恐嚇取
    財罪之恐嚇，係指以危害通知他人，使該人主觀上生畏怖心
    之行為，恐嚇之手段並無限制，即使其所為之手段，在一般
    社會通念上，未達不能抗拒之程度，仍屬當之，且其通知危
    害之方法僅足使對方理解其意義，並足以影響其意思之決定
    與行動自由均屬之。是核被告甲○○所為，係犯刑法第305
    條之恐嚇安全罪；被告戊○○所為，係犯刑法第346 條第3
    項、第1 項之恐嚇取財未遂罪。被告甲○○以一恐嚇犯意，
    先後接續恐嚇告訴人，侵害同一法益，應論以接續犯之包括
    一罪。本件被告戊○○並無向丁○○要求償還乙○○債務之
    意，被告戊○○所述他叫阿忠，住大肚，剛關出來等恐嚇語
    句，亦係向施雅貞為之等情，業據證人丁○○證述明確，已
    如前述，是被告戊○○所犯恐嚇取財罪之被害人自僅有施雅
    貞一人；起訴書犯罪事實二之部分，係記載「使丙○○、丁○○心生畏懼」，則此部分之犯行，起訴書係以丙○○、丁○○為被害人，堪以認定，然公訴人於98年9 月30日審判期
    日時復主張，恐嚇取財之對象為乙○○、丙○○、丁○○三
    人，故就增列乙○○為被害人之部分，性質上乃促請本院注
    意，即本院如經審理後認乙○○確為被害人者，則基於審判
    不可分之原則，本院自應予以審究，惟查本件被告戊○○並
    無恐嚇取財乙○○之犯行，即與已起訴部分不生一部與他部
    之審判不可分關係，自毋庸就此部分另行諭知不另為無罪；
    而就被告戊○○恐嚇取財丁○○之部分，本應諭知無罪，因
    檢察官既認與上開論罪科刑部分，有想像競合犯之裁判上一
    罪關係，本院爰不另為無罪之諭知，併予敘明。又被告戊○○前因公共危險案件，經臺灣臺中地方法院於97年7 月17日
    ，以97年度沙交簡字第675 號判處有期徒刑4 月確定，於98
    年2 月15日縮刑期滿執行完畢等情，有臺灣高等法院被告前
    案紀錄表、臺灣彰化地方法院檢察署刑案資料查註紀錄表附
    卷可稽，其於有期徒刑執行完畢後5 年內，故意再犯本件有
    期徒刑以上之罪，為累犯，應依刑法第47條第1 項之規定，
    加重其刑。被告戊○○所為，業已著手於恐嚇取財行為之實
    行，惟其犯罪尚屬未遂階段，爰依刑法第25條第2 項之規定
    ，按既遂犯之刑度減輕其刑，並依刑法第71條第1 項之規定
    ，先加後減之。爰審酌被告甲○○不思以理智方式處理感情
    問題，稍有不遂即恐嚇他人，法治觀念實屬淡薄，被告戊○○假藉催討債務之名義，而實為恐嚇取財，其二人之犯罪動
    機及目的實屬可議，且迄今尚未與告訴人達成和解，難認被
    告2 人有何悔悟之意，另考量被告甲○○前未曾受有任何刑
    之宣告，有上開前案紀錄表附卷可稽，素行堪認良好，及斟
    酌檢察官之具體求刑等一切情狀，分別量處如主文所示之刑
    ，並各諭知易科罰金之折算標準。
丙、無罪部分：
壹、公訴意旨略以：
    被告甲○○與戊○○共同基於意圖為自己不法所有之犯意聯
    絡，由戊○○以乙○○積欠被告甲○○「小娘娘護膚美容院
    」消費款項新臺幣56,780元為由，於前揭時、地索討上開款
    項時，僅丙○○及公司會計丁○○在場，戊○○竟當場恫嚇
    稱：「這筆錢要是拿不到，不會放過他（指乙○○），要讓
    公司不能經營，我才剛關出來，是殺人犯，你去探聽一下，
    我住大肚，叫「阿忠」，不還錢就試試看！」等語，使丙○○、丁○○心生畏懼，致生危害於安全，因認被告甲○○涉
    有刑法第346 條第3 項、第1 項之恐嚇取財未遂罪嫌云云。
貳、按犯罪事實應依證據認定之，無證據不得認定犯罪事實；不
    能證明被告犯罪者，應諭知無罪之判決，刑事訴訟法第154
    條第2 項、第301 條第1 項分別定有明文。又刑事訴訟法上
    所謂認定犯罪事實之證據，係指足以認定被告確有犯罪行為
    之積極證據而言，如未能發現有相當證據或證據不足以證明
    ，自不能以推測或擬制之方法以為裁判基礎，而認定不利於
    被告之事實，需依積極證據，苟積極證據不足為不利被告之
    認定時，即應為有利於被告之認定，更不必有何有利之證據
    ；所謂「積極證據足以為不利被告事實之認定」，係指據為
    訴訟上證明之全盤證據資料，在客觀上已達於通常一般之人
    均不致於有所懷疑、而得確信被告確曾犯罪之程度；若未達
    到此一程度，而有合理之懷疑存在時，即無從為有罪之確信
    。而訴訟上所得之全盤證據資料，固不以直接證據為限，間
    接證據亦應包含在內，惟採用間接證據時，必其所成立之證
    據，在直接關係上，雖僅足以證明他項事實，而由此他項事
    實，本於事理之作用足以證明待證事實者，方為合法，若憑
    空之推想，並非得採為證據資料之間接證據，最高法院29年
    上字第3105號、40年臺上字第89號、30年上字第816 號及32
    年上字第67號、76年臺上字第4986號判例已明揭斯旨，足資
    參酌。再者，刑事訴訟法第161 條第1 項明文規定：「檢察
    官就被告犯罪事實，應負舉證責任，並指出證明之方法。」
    ；因此，檢察官對於起訴之犯罪事實，應負提出證據及說服
    之實質舉證責任。倘其所提出之證據，不足為被告有罪之積
    極證明，或其指出證明之方法，無從說服法院以形成被告有
    罪之心證，基於無罪推定之原則，自應為被告無罪判決之諭
    知。申言之，刑事訴訟制度受「倘有懷疑，則從被告之利益
    為解釋」、「被告應被推定為無罪」原則所支配，故得為訴
    訟上證明者，無論為直接或間接證據，須客觀上於吾人一般
    社會生活經驗均不致有所懷疑，而達於確信之程度者，且除
    認定被告犯罪之外，無從本於同一事證為其他有利於被告之
    合理推斷，始可以之為不利之認定，倘其證明尚未達於確信
    之程度，而有合理可疑存在時，即難據為被告有罪之認定。
、本件公訴人認被告甲○○涉犯刑法第346 條第3 項、第1 項
    之恐嚇取財未遂罪嫌，無非係以前揭犯罪事實業據(一)證人乙○○、施雅貞於警詢中之證述；(二)證人乙○○、施雅貞及丁○○於偵查中之證述明確；(三)被告甲○○於警詢之供述及手
    書消費明細，為其論據。訊據被告甲○○固坦承確有委託戊○○處理其與乙○○間債務之事實，然堅決否認有何恐嚇取
    財之犯行，辯稱：「戊○○也是我店裡的客戶，他來找我的
    時候，那天我剛好心情不好，所以才告訴他，他是純粹幫忙
    ，沒有任何好處，我找他幫忙，沒有什麼特別的用意，戊○○98年3 月10日有沒有到乙○○的公司說起訴書所載的那些
    話，因為我不在場，所以我不知道，我只是要戊○○知會乙○○他還欠我錢，沒有教唆戊○○恐嚇或用暴力的手段。」
    等語。
肆、經查：
一、被告甲○○確實曾委託被告戊○○向乙○○催討被告甲○○
    代墊小娘娘護膚店之消費款項，然於案發時並未在場乙節，
    業據被告甲○○及戊○○供陳明確，核與證人乙○○、施雅
    貞、丁○○證述相符，堪信為真實。
二、按共同正犯之成立，除共同實施犯罪行為者外，其就他人之
    行為負共犯之責者，以有意思聯絡為要件，若事前並未合謀
    ，實施犯罪行為之際，又係出於行為者獨立之意思，即不負
    共犯之責；又刑法上之共同正犯，須二人以上之行為人有共
    同實施之意思，並有共同實施之事實，方克成立。至其以自
    己犯罪之意思參與，而其所參與者，雖非構成要件行為時，
    固仍應成立共同正犯，但所謂非構成要件之行為，係指其雖
    非直接構成共同犯罪事實之內容，但仍足以助成其實現所犯
    事實之行為者而言，亦即必須在精神上或行為上有所加工時
    ，始有共同實施之可言，若無此種助力存在，即無所謂加工
    於構成犯罪事實之內容，客觀上即欠缺共同實施犯罪之事實
    ，要不得以共同正犯相繩，最高法院76年度臺上字第516 號
    、71年度臺上字第1760號判決意旨均足資參照。查本件被告
    甲○○於起訴書所載時、地，並未前往北豐公司追討欠款，
    而於被告戊○○為上開犯行時確未在場等情，已如前述，自
    無實行恐嚇取財構成要件之行為可言；是被告甲○○是否該
    當恐嚇取財罪之共同正犯，厥為其與共同被告戊○○就被告
    戊○○所為上開犯行有無事前合謀，而推由被告戊○○著手
    實行？或以自己參加犯罪之意思，而參與非構成要件之行為
    ？
三、證人即共同被告戊○○於檢察官偵查中證述：「（問：98年
    2 月27日、3 月3 日、3 月10日，你是否到秀水鄉○○街27
    之2 號北豐公司幫甲○○向乙○○討債？）這三次我有去，
    但不是討債，是通知他欠甲○○的錢，跟他說明請他歸還，
    要他跟吳小姐聯絡。（問：你和甲○○是何關係？）我以前
    是他的客人，4 、5 年前是，後來很久沒有找她。（問：甲○○要你討的是什麼錢？）乙○○是她的熟客，甲○○幫他
    代墊消費金額，他一直沒還，所以我去通知他。（問：為何
    甲○○會找上你幫她討錢？）我2 月16日去她店裡消費，她
    提到有一個客人欠她消費金額很久了，拜託我去轉達一下。
    （問：甲○○為何不自己去要？）乙○○躲起來，施雅貞一
    直要找她麻煩，還去她店裡騷擾她，所以吳小姐不方便出面
    。（問：第二次98年3 月3 日，你是否有遇到乙○○？）是
    。（問：那次乙○○是否告訴你他沒有欠甲○○錢？）他說
    他會跟吳小姐算，我轉身就走。（問：為何你3 月10日還要
    去？）因為他一直沒有出面。」等語（見98年度偵字第3967
    號卷第92頁）。可知，被告甲○○就要求乙○○清償欠款之
    時間？有無利息問題？支付方式？等還款之重點均未有所指
    示，其最終目的究欲解決感情糾葛或金錢糾紛，實非無疑義
    ；其縱或有假藉或利用被告戊○○甫行出監之前案紀錄，而
    促使或給予乙○○一定程度之心理壓力，然其目的不外要求
    或迫使乙○○出面，其動機是否始於二人感情之糾紛，自難
    遽予排除。從而，被告甲○○就被告戊○○前往催討債務之
    方式，恐非其關心之重點，其復無從得知乙○○何時在公司
    ？施雅貞或丁○○是否在場？以及被告戊○○有無轉而向施
    雅貞要求償還乙○○之欠款？凡此，均難認被告甲○○與被
    告戊○○就98年3 月10日被告戊○○至北豐公司後所為之犯
    行，已有事前同謀；斯時，亦乏積極證據足認被告甲○○有
    何給予恐嚇取財施雅貞之犯行，在精神或行為上之加功，則
    就當時因乙○○不在，被告戊○○所為之突發的、獨立的個
    人行為，實無從認定為被告甲○○之計畫中，亦無法排除被
    告戊○○為表現自己確有能耐，圖向被告甲○○邀功，而擅
    以「我才剛關出來，是殺人犯，妳去探聽一下，我住大肚，
    叫『阿忠』，不還錢就試試看」等威嚇性字眼，自行恐嚇施
    雅貞一事，尚不得遽為不利於被告甲○○之認定。
伍、綜上所述，本件告訴人施雅貞及證人丁○○之指述，均僅能
    證明被告戊○○之犯行，就被告甲○○與被告戊○○有無犯
    意聯絡部分，檢察官所提出之證據尚無法排除合理之懷疑，
    即使人產生確信之程度，不足為被告甲○○此部分有罪之積
    極證明；此外，復查無其他積極證據足認被告甲○○有何恐
    嚇取財之犯行，揆諸首揭法律條文及判例說明，自應諭知被
    告甲○○無罪之判決，以免冤抑。
據上論斷，應依刑事訴訟法第299 條第1 項前段、第301 條第1
項，刑法第305 條、第346 條第3 項、第1 項、第47條第1 項、
第25條第2 項、第41條第1 項前段，刑法施行法第1 條之1 ，判
決如主文。
中    華    民    國    99    年    3     月    8     日
                  刑事第八庭    審判長法  官  廖政勝
                                      法  官  紀佳良
                                      法  官  戰諭威
以上正本證明與原本無異。
如不服本判決應於收受判決後10日內向本院提出上訴書狀，並應
敘述具體理由；其未敘述上訴理由者，應於上訴期間屆滿後20日
內向本院補提理由書狀( 均須按他造當事人之人數附繕本) 「切
勿逕送上級法院」。
告訴人或被害人對於判決如有不服具備理由請求檢察官上訴者，
其上訴期間之計算係以檢察官收受判決正本之日期為準。
中    華    民    國    99    年    3     月    8     日
                                      書記官  黃當易
附錄本案論罪科刑法條：
中華民國刑法第305條：
以加害生命、身體、自由、名譽、財產之事，恐嚇他人致生危害
於安全者，處2 年以下有期徒刑、拘役或3 百元以下罰金。
附表：
┌──┬──────┬───────────────────┐
│編號│接收簡訊時間│簡訊全文內容（原文照錄）              │
├──┼──────┼───────────────────┤
│一  │98年3 月22日│我紅帖，白帖都不易，我到時再讓我的邱哥│
│    │下午3 時16分│哥拿紅蛋和油飯給你這…再也下不了蛋的老│
│    │20秒        │母雞吃。兩年後罵我的話就變成罵你自己了│
│    │            │，皺皺皺老女人要戴面俱喔！不然整片水泥│
│    │            │掉下來，唉呀…鬼啊…七月提早到啊，先清│
│    │            │明再七月先去躲起來才不會嚇到我們。傳簡│
│    │            │訊你家不是都死光了，你家不是已用了人生│
│    │            │最後的十六棟落水的房子《棺材》了嗎？怎│
│    │            │樣還不夠用喔？你還傳…要我贈予嗎？那…│
│    │            │還要幾口才有夠…等你再傳…一通兩口棺材│
│    │            │送你家嘍！到你覺得夠好了。            │
├──┼──────┼───────────────────┤
│二  │98年3 月23日│他怕兩空…因我拒絕了他，所以他現在當然│
│    │上午9 時34分│什麼都你是、什麼都聽你的、只要你不要和│
│    │36秒        │他分手，你想怎樣就怎樣，你的男人在你身│
│    │            │邊那麼久，他的人好與壞你自己清楚…你不│
│    │            │笨，因妳的嘴巴賤，所以我故意在他對我的│
│    │            │要求…加以引合他的要求，你還受得了嗎？│
│    │            │又試問你自己你為什麼那麼多年你都不辦結│
│    │            │婚？你心理清楚，你的個性…沒因邱哥哥打│
│    │            │你重傷害而有收煉，在我聽來你們這段是孽│
│    │            │緣，是你自己想不開* 阿忠哥說：要不是你│
│    │            │是女人，他會去找你打你耳光，今天要是妳│
│    │            │站在他眼前他不會去管你是女、男他一定先│
│    │            │打了再說：你和我對簡訊你沒覺得我很誠懇│
│    │            │！想了解我…我叫吳幸茹61年次福田里里長│
│    │            │的最小唯一的千金，可去打聽一下，所以我│
│    │            │說了…上班我上的很跩，不用為金錢出賣自│
│    │            │己，我照公司要求來不製造第三者糾紛，邱│
│    │            │哥哥店裡找我，找不到就亂* 他對我說到就│
│    │            │做到，所以正常公司不會管你那麼多，自己│
│    │            │的客人自己管理，我只跟店交代他未婚，我│
│    │            │看過他身份證…那同事就知道了* 所以遊戲│
│    │            │有遊戲規則，大姊姊你知道嗎？你管不住自│
│    │            │己的男人、他老出狀況你還要他做什麼？今│
│    │            │天你要是我媽媽用那身份和背景你會答應我│
│    │            │們的結合嗎？我知那答案是否定* 但…所以│
│    │            │我盡可能的閃他、鎖了他和公司所有電話，│
│    │            │他都打不進我手機來，他不笨還會打去中華│
│    │            │電信問…知我鎖了他所有電話，試想你們的│
│    │            │關係一定淡如水吧？初夕夜他是不是不在家│
│    │            │？店裡我很忙…忙的沒空理他，他在他公司│
│    │            │等我一整夜真誠想證實他對我的心，希望我│
│    │            │有空檔去他公司…和我過，我基於道德觀念│
│    │            │…我一直都沒答應他一直在為你想，大姊姊│
│    │            │自己靜心去想想整件事，那你就可更清楚我│
│    │            │，你想太多了…和你搶邱哥哥，高級品喔？│
│    │            │真是的                                │
├──┼──────┼───────────────────┤
│三  │98年3 月31日│去死吧！告我…就等你…抓姦要在床喔* 不│
│    │凌晨2 時45分│要臉的女人，以為你是誰，有膽錢就不要拿│
│    │32秒        │來啊！我還等你救濟…你是怕邱被修理吧！│
│    │            │天底下那有白吃白喝的，會找人獨自找他收│
│    │            │的，由不得他不認帳…最好今起他就是你老│
│    │            │公，不然你會變啞巴喔，我會找我爸媽去他│
│    │            │家找他媽媽收，證據歷歷由不得他不認帳，│
│    │            │會讓你更難看的，你們結婚是今日之事，我│
│    │            │與他處理是今天以前之事*               │
├──┼──────┼───────────────────┤
│四  │98年3 月31日│那是我…計畫的，笨女人，早就把你握在手│
│    │上午6 時31分│上，…年後你就知道，是誰哭笑不得，讓你│
│    │56秒        │們結婚…你幫我管住他我好專心我的理想，│
│    │            │你是我免費請的…多好* 手下敗將…反正有│
│    │            │你幫我24小時管住他…我就安心多了，真心│
│    │            │謝謝你嘍* 有勞你多費心了* 照顧好他、管│
│    │            │好他，可是還是擔心你的能耐不然我也不…│
│    │            │下次注意一下我不是說：我又多一台車B 他│
│    │            │媽媽車號5230下次還想知道我什麼事直接問│
│    │            │我，我擔心姥姥一不小心死在四隻的狗過不│
│    │            │去…就死翹翹，一命嗚呼正好樂了我和我的│
│    │            │親愛的邱哥哥，那就不好意思了，還可拿一│
│    │            │份你的遺產去享受*                     │
├──┼──────┼───────────────────┤
│五  │98年4 月1 日│二手舊鞋…對你的小男人滿意吧？不對…不│
│    │上午11時2 分│對…變態姥姥…你的男人每次和隨便一個女│
│    │14秒        │人條件都好上你好幾倍，你每記一個你就輸│
│    │            │一個女人，姥姥是死四垃圾狗九也想跟人比│
│    │            │*我 的所有一切都在我手上，你的一切在家│
│    │            │人…兒子的將來，有你這樣的母親他還不知│
│    │            │有沒有福消受，搞不好…，白髮還得擔心送│
│    │            │黑髮…，你的男人吸我一整個夜晚和白天的│
│    │            │香香屁眼，再放進你的洞…希望我香香屁眼│
│    │            │能帶給你一點香氣！結果啊！還是不行…死│
│    │            │的狗噁臭的就是臭的超噁的，我的親…親愛│
│    │            │的邱哥哥就是沒辦法忍那臭洞，所以我的香│
│    │            │香屁眼就是比你香…他是又吸又吞的就是香│
│    │            │噴噴火辣辣的，我也希望能幫你一下…可是│
│    │            │你下面的洞又臭又大生了那麼多個又一個，│
│    │            │也拿了那麼多個又一個，根本是大口井還敢│
│    │            │批評他人，看你的男人的行為也知…幹…操│
│    │            │難用的，該出去找野食了，知道了嗎？自己│
│    │            │沒能力又罵人，不自量力* 你們是夫妻，不│
│    │            │用發半毛錢…結婚得到的老婆，當長期工人│
│    │            │也是滿好的，不用發錢又有…有錢拿，有時│
│    │            │還有飯吃…真好！只好委屈一點嘍！謝謝喔│
│    │            │…感恩啦！好好愛我的邱哥哥…他本來就比│
│    │            │我大，老媽子，不信把你認識的警員電話告│
│    │            │訴我，我告訴他真實的我，讓他再跟你說一│
│    │            │聲，你又有意見，你那是什麼警官？能力這│
│    │            │樣差，找個好一點有能力的好嗎？全身都爛│
│    │            │掉了嘴巴還不爛，有毒喔！              │
├──┼──────┼───────────────────┤
│六  │98年4 月1 日│你們是夫妻…給你們做成夫妻是要待價的* │
│    │下午3 時1 分│我跟我親愛的邱哥哥說：欠你的兩百萬房子│
│    │7 秒        │貸款我幫他給你，他就可不用再理你、怕你│
│    │            │讓你壓著！他說不要…兩百萬留著可對我自│
│    │            │己好一點、多愛自己多一點，只好聽他的* │
│    │            │也是…還你這種人錢…還是留在身邊，你可│
│    │            │當免費用根本不用錢…還不一定有人要，你│
│    │            │常給人當足球踢，現在是沒有人想踢，放著│
│    │            │又礙眼，還是…                        │
└──┴──────┴───────────────────┘

司法院資訊處製作；財團法人民間司法改革基金會備份。
